【裁判字號】    98,訴,683
【裁判日期】    980604
【裁判案由】    妨害自由等
【裁判全文】
臺灣臺中地方法院刑事判決               98年度訴字第683號
公  訴  人  臺灣臺中地方法院檢察署檢察官
被      告  丙○○
                    2號
選任辯護人  周復興律師
被      告  乙○○
                    之1
被      告  甲○○
上列被告因妨害自由等案件，經檢察官提起公訴（97年度偵字第
5873、15188號），本院判決如下：
    主    文
丙○○犯傷害罪，累犯，處拘役伍拾玖日，如易科罰金，以新台
幣壹仟元折算壹日。又犯毀損他人物品罪，累犯，處拘役貳拾日
，如易科罰金，以新台幣壹仟元折算壹日；又犯恐嚇危害安全罪
，累犯，處拘役參拾日，如易科罰金，以新台幣壹仟元折算壹日
；又犯毀損他人物品罪，累犯，處拘役貳拾日，如易科罰金，以
新台幣壹仟元折算壹日，應執行拘役壹佰貳拾日，如易科罰金，
以新台幣壹仟元折算壹日。
丙○○被訴對庚○○、己○○犯傷害、強制、恐嚇危害安全、剝
奪他人行動自由罪部分均無罪。
乙○○犯圖利聚眾賭博罪，處有期徒刑貳月。又共同犯剝奪他人
行動自由罪，處有期徒刑柒月，應執行有期徒刑捌月。
甲○○共同犯剝奪他人行動自由罪，處有期徒刑陸月，如易科罰
金，以新台幣壹仟元折算壹日。
甲○○被訴傷害部分無罪。
    犯罪事實
一、丙○○曾因犯公共危險罪經本院以九十四年中交簡字第九十
    二號判處有期徒刑三月，於九十四年一月三十一日確定，並
    於九十四年三月四日易科罰金執行完畢，不知悔改，其與丁○○自九十五年八月間起至九十六年十二月止為同居之男女
    朋友關係，為家庭暴力防治法第三條第二款之同居家庭成員
    ，雙方因故時而發生爭執，丙○○乃於九十六年十一月四日
    凌晨四時許，因飲酒後回到自己與丁○○位於台中縣豐原市
    ○○路一二三巷十一弄五十二號三樓同居住處，因與丁○○
    發生口角，基於傷害丁○○身體之犯意，以徒手毆打丁○○
    及以打火機燒灼之方式傷害丁○○，致丁○○受有臉部挫傷
    、兩側眼睛瘀血腫脹、右手燙傷約三Ｘ三公分、右手瘀血約
    四Ｘ二公分、右前臂瘀血約四Ｘ三公分、右腰瘀血約六Ｘ二
    公分、左腰瘀血約五Ｘ二公分、左大腿外傷約五Ｘ六公分、
    頭部血腫後頭部外傷約二Ｘ二公分、雙眼眼球挫傷、眼周圍
    挫傷之傷害。復於九十七年三月間某日凌晨四時許另行起意
    毀損他人之物品，而將丁○○所有之三星牌行動電話一支（
    內插有0000000000號ＳＩＭ卡）折斷，並將該行
    動電話由上址三樓丟至一樓而損壞該行動電話機（不包括Ｓ
    ＩＭ卡），足以生損害於丁○○。又另行起意於九十七年四
    月一日晚上十時三十五分許，以行動電話與丁○○談判時，
    基於恐嚇丁○○之犯意，於電話中向丁○○恐嚇稱：「大家
    走著瞧……妳欠我的我會想辦法討回來，試試看，走著瞧，
    妳慢慢等……我要處理妳，不用看初一、十五」等語，以此
    加害生命、身體、財產之事，恐嚇丁○○因而心生畏懼而致
    生危害於安全。另於九十七年四月二十二日凌晨五時許，在
    丁○○位於台中縣豐原市○○街一八九號七樓之十七室，因
    故發生拉扯，丁○○跑下樓求救，丙○○另行基於毀損他人
    器物之故意，在上址一樓處，將丁○○所有之行動電話一支
    （內插有威寶電信之行動電話卡）予以折斷而損壞該行動電
    話機（不包括ＳＩＭ卡），足以生損害於丁○○。
二、乙○○自九十七年二月四日起至同年二月七日止，意圖營利
    在台中市○○路○段三三三號三、四樓之房間，提供麻將等
    賭具，招來綽號小葳之成年女子、綽號阿龍、阿輝之成年男
    子、丙○○、庚○○、己○○及其他不詳姓名之成年人，在
    該處以打麻將之方式賭博財物，乙○○並向在場賭博之人，
    收取每一雀（即四圈）新台幣（下同）一千元至一千二百元
    之金錢以營利（收取方式為四人成一桌，以一千元為底每台
    一百元，自摸者須將所贏之金錢提供其中二百元至三百元給
    乙○○作為抽頭金，每一雀抽滿一千元至一千二百元為止）
    ，而提供賭博場所並聚眾賭博財物。
三、九十七年二月七日凌晨四時許庚○○、己○○在上址賭博麻
    將，約二十幾分鐘後，因小葳、阿龍二人質疑庚○○、己○○二人於賭博之過程中換牌詐賭，即找在場之乙○○處理，
    乙○○乃與另一不詳姓名之成年男子竟共同基於傷害庚○○
    、己○○之犯意聯絡，由該不詳姓名之成年男子持菜刀以刀
    背毆打庚○○，乙○○徒手毆打己○○，致庚○○受有頭部
    外傷合併輕微腦震盪及左顳部頭皮挫傷；己○○受有頭部外
    傷合併輕微腦震盪及右顳部頭皮挫傷、流鼻血之傷害，乙○○與上開持菜刀之男子復共同基於剝奪他人行動自由之犯意
    ，於密接之時間由該持菜刀之男子手持上開菜刀在庚○○、
    己○○旁邊晃動，並出言稱「叫他人拿錢過來否則要剁掉渠
    等手指」等語脅迫庚○○、己○○在拿出錢解決之前不得離
    去，庚○○、己○○不得已乃任由乙○○將渠等身上之財物
    各約一萬五千元取出，由於乙○○認為上開財物太少認為應
    向庚○○、己○○再索取各十二萬元之補償，在場之甲○○
    亦基於與上開持菜刀之男子及乙○○共同剝奪他人行動自由
    之犯意聯絡，附合乙○○之提議，在持刀之不詳姓名成年男
    子在旁之情形下，再以兇惡之口氣催促庚○○、己○○拿出
    財物處理，以此強暴、脅迫之方式剝奪庚○○、己○○二人
    之行動自由，惟庚○○、己○○身上已無金錢，且找不到朋
    友支援，故乙○○、持刀之成年男子等人即準備二紙本票及
    一紙汽車讓渡合約書要求庚○○、己○○二人簽立面額各一
    百萬元之本票二紙，另要求庚○○開立車號一六九六─ＰＪ
    號之自用小客車之讓渡合約書一紙，庚○○、己○○因持菜
    刀之男子、乙○○、甲○○之脅迫，不得已乃簽立上開本票
    及汽車讓渡書，乙○○取得上開本票二紙及讓渡書一紙，後
    隨即將庚○○之鑰匙取走並開走該車，以為擔保，並言明己○○、庚○○須於同年月九日將二十四萬元交付後，方交還
    該車，而共同以此脅迫方式使人行無義務之事，並剝奪上開
    二人之行動自由達一小時多，始讓上開二人離去，嗣因乙○○委由不知情之丙○○與庚○○聯絡交付上開賠償金事宜，
    庚○○乃趁隙報警而於九十七年二月十二日晚上八時三十分
    許會同員警在台中市○○路○段一一一號風尚人文咖啡館帶
    回丙○○，並由丙○○引導員警至台中市○○路○段三三三
    號查獲乙○○、甲○○；於九十七年二月十三日凌晨一時三
    十五分復由甲○○引導員警至台中市○○路與崇德路口尋獲
    上開車號一六九六─ＰＪ自用小客車一輛及其鑰匙一支。
四、案經丁○○、庚○○、己○○訴請台中縣警察局太平分局、
    豐原分局報請臺灣臺中地方法院檢察署檢察官偵查起訴。
    理    由
一、程序方面之說明：
（一）、按被告以外之人於審判外之陳述，雖不符合前四條（即
        刑事訴訟法第一百五十九條之一至一百五十九條之四）
        之規定，而經當事人於審判程序同意作為證據，法院審
        酌該言詞陳述或書面陳述作成之情況，認為適當者，亦
        得為證據。當事人、代理人或辯護人於法院調查證據時
        ，知有第一百五十九條第一項之情形，而未於言詞辯論
        終結前聲明異議者，視為有前項之同意，刑事訴訟法第
        一百五十九條之五定有明文。經查本件公訴人、被告、
        辯護人於本件言詞辯論終結前均未就告訴人丁○○、證
        人蔡宏維於警訊中之陳述聲明異議，本院審酌該言詞或
        書面之陳述作成之情況，認為適當得為證據。惟告訴人
        己○○於警訊中之指訴，為被告以外之人於審判外之陳
        述，經被告乙○○、甲○○及丙○○之辯護人聲明異議
        ，自應認無證據能力。
（二）、按刑事訴訟法第一百五十九條之四第二款所稱從事業務
        之人於業務上或通常業務過程所須製作之紀錄文書、證
        明文書，因係於通常業務過程不間斷、有規律而準確之
        記載，且大部分紀錄係完成於業務終了前後，無預見日
        後可能會被提供作為證據之偽造動機，其虛偽之可能性
        小，除非該等紀錄文書或證明文書有顯然不可信之情況
        ，否則有承認其為證據之必要。醫院診斷證明書係病患
        就診或就醫，醫師就其診斷治療病患結果，所出具之證
        明書。醫師法第十七條規定，醫師如無法令規定之理由
        ，不得拒絕診斷書之交付。醫師係從事醫療業務之人，
        病患如純為查明病因並以接受治療為目的，而到醫療院
        所就醫診治，醫師於例行性之診療過程中，對該病患所
        為醫療行為，於業務上出具之診斷書，屬於醫療業務上
        或通常醫療業務過程所製作之證明文書，自該當於上開
        條款所指之證明文書。本案卷附國軍台中總醫院急診室
        臨時診斷證明單二紙為上開從事業務上之人於業務上作
        成之文書，為「法律有規定」之傳聞證據之例外，且無
        顯不可信之情況，而有證據能力，併此敘明。
（三）、刑事訴訟法第一百五十九條之二之規定，被告以外之人
        （含共同被告、共犯、證人、鑑定人、被害人等）於檢
        察事務官、司法警察官或司法警察調查中所為之陳述，
        與審判中不符時，其先前之陳述具有較可信之特別情況
        ，且為證明犯罪事實存否所必要者，得為證據。故被告
        以外之人於審判中之陳述與其先前在檢察事務官、司法
        警察官或司法警察調查中所為陳述不符時，其先前陳述
        必須具備特別可信性及必要性兩項要件，始得作為證據
        。而所稱「具有較可信之特別情況」係屬於證據能力之
        要件，法院應比較其前後陳述時之外在環境及情況，以
        判斷何者較為可信，最高法院九十四年度台上字第六０
        ０四號刑事判決要旨可資參照。證人庚○○於警詢中、
        偵訊之證述距案發日較近，記憶理當較為深刻，不致因
        時隔日久而遺忘案情，發生認知或記憶錯誤之可能性較
        低；且於為警查獲後未久即進行詢問，其亦不及詳細權
        衡自己或其他共犯之利益得失，較無可能出於迴護動機
        而虛捏不實證詞。是以證人庚○○關於其於案發當時身
        上之一萬五千元與己○○身上之一萬五千元究係何人取
        走或由其自行拿出，偵審中為不同之證述，應以其警詢
        、偵訊筆錄中所述「被搶走」、「由乙○○搜走」等語
        較具特別可信性，且為證明犯罪存否所必要，就其上開
        先後陳述不符部分，證人庚○○之警詢筆錄應可依刑事
        訴訟法第一百五十九條之二之傳聞證據例外規定，認為
        具有證據能力。
二、關於犯罪事實一之（一）部分：訊據被告丙○○坦承有上開
    傷害丁○○且對丁○○為上開犯罪事實一之（一）之言語，
    另有犯罪事實一之（二）所示之摔壞手機行為，惟矢口否認
    有毀損、恐嚇犯行，辯稱：伊並無恐嚇及毀損他人物品之犯
    意，上開手機係被告買給丁○○使用的云云，惟查：上開傷
    害、恐嚇及毀損犯行，業據告訴人丁○○於警訊、偵訊指訴
    歷歷，並有九十七年十二月二十五日台灣台中地方法院檢察
    署檢察官勘驗電話錄音所制之勘驗筆錄一份、行政院衛生署
    豐原醫院診斷證明書二紙附卷可憑，本案事證明確，雖被告
    丙○○以其並無毀損及恐嚇之犯意為辯，惟查上開犯罪事實
    一之（一）所示之手機係被告丙○○送給丁○○使用而為丁○○所有之物，業據被告丙○○自承在卷，則被告丙○○刻
    意摔壞上開手機自屬基於毀損之故意侵犯丁○○對於該手機
    之使用監督權，並不因該手機是否為被告丙○○所餽贈而有
    異，再查被告丙○○於電話中向丁○○稱：「大家走著瞧…
    …妳欠我的我會想辦法討回來，試試看，走著瞧，妳慢慢等
    ……我要處理妳，不用看初一、十五」等語，亦經被告丙○○自承在卷，而上開言詞中「我要處理妳，不用看初一、十
    五」等語，客觀上明顯有恐嚇他人生命、身體之意，告訴人
    丁○○因而保留該電話之紀錄並持以報警提出告訴，亦可見
    其確實因而心生畏懼，被告辯稱其無恐嚇之意，亦不足採信
    ，綜上，被告丙○○被訴犯罪事實一之（一）之部分，事證
    明確，犯行洵堪認定，依法應予論科。
三、關於犯罪事實一之（二）部分：訊據被告乙○○坦承有上開
    圖利供賭博場所聚眾賭博罪犯行，惟與被告甲○○均矢口否
    認有妨害自由等犯行，均辯稱：沒有人出手打告訴人庚○○
    、己○○，亦未有人妨害前開二人之行動自由，辯稱：上開
    二人在前開地點詐賭，因而與一男一女發生爭執，後來庚○○、己○○自願與該一男一女以賠償該一男一女各二十萬元
    達成和解，並自願以上開自用小客車供擔保，並未有遭人妨
    害自由之情事，被告乙○○另辯稱：伊當日有手傷不可能毆
    打他人云云，惟查：庚○○、己○○於九十七年二月七日案
    發當日分別因頭部外傷至國軍台中總醫院就診，有國軍台中
    總醫院急診室臨時診斷證明單二紙附卷可憑，並經本院向國
    軍台中總醫院函調上開二人病歷資料，經該院以九十八年三
    月三十日醫中企管字第０九八０００一三五四號函附之病歷
    資料二份在卷可憑，另經該院以上開函文略稱：「謝員及蔡
    員皆自訴遭菜刀打到頭」等語，堪信告訴人庚○○指訴其與
    己○○於九十八年二月七日在上開賭博地點遭到一持菜刀之
    男子及被告乙○○毆傷等情，應屬非虛，被告乙○○身為上
    開賭場之主持人，焉有可能不知？竟與被告甲○○均供稱案
    發當時沒有人拿菜刀、沒有人毆打庚○○、己○○，不認識
    該賭場內之一男一女云云，顯然對於庚○○、己○○於案發
    當時在案發現場之遭遇有所隱瞞，而庚○○所有之車牌號碼
    一六九六─ＰＪ國瑞牌二００六年四月一九九八ＣＣ之自用
    小客車在上開案發時間後並未由庚○○駛離現場，而於報案
    後在九十八年二月十三日凌晨為警尋獲，有贓物認領保管收
    據一紙、相片二幀、車籍查詢基本資料詳細畫面一紙、行車
    執照及保險證影本各一紙附卷可憑，益證庚○○、己○○所
    指渠等於上開時地遭限制自由，所有之自用小客車被對方扣
    押作為擔保等語，均屬非虛，倘告訴人沒有遭限制自由，何
    必將其所有年份僅二年多之自用小客車及鑰匙交付他人？而
    被告乙○○於案發後將上開自用小客車之鑰匙放置於蔡宏維
    所經營之鵝肉店內，業經證人蔡宏維於警訊中證述明確，則
    上開自用小客車於案發後顯係由被告乙○○保管，倘被告乙○○只是居於協調庚○○、己○○與一男一女之賭博糾紛而
    未涉入傷害、妨害他人自由之犯行，何以最後遭扣留之自用
    小客車係由被告乙○○保管，復參與交付金錢事宜？被告乙○○雖以九十七年二月二日之診斷證明書證明其於案發當時
    受有左額部、右手骨頭多處挫傷，惟己○○遭被告乙○○以
    徒手毆打頭部後之傷勢僅輕微腦震盪及頭部外傷、流鼻血，
    傷勢並非嚴重，被告乙○○縱令案發當時身上有傷，上開診
    斷證明書上所載之傷勢顯不足影響其徒手毆打己○○之肢體
    行動，自不得以上開診斷證明書反證被告乙○○案發時未毆
    打己○○，證人庚○○案發後迭次指訴之案發前後情節與查
    獲之經過及相關診斷證明書、病歷、相片及贓物認領保管收
    據均互核相符，堪認證人庚○○於偵審中所指伊與己○○遭
    被告乙○○及一拿菜刀之男子傷害，另遭被告乙○○、甲○○及拿菜刀之男子以脅迫之方式剝奪行動自由交付現金、簽
    立本票、讓渡書並留下汽車及車鑰匙之指訴，可以採信，被
    告乙○○、甲○○上開所辯核與常情不符，不足採信，此外
    復有照片八幀等為據，本案事證明確，被告犯行洵堪認定，
    依法應予論科。
四、論罪科刑：核被告丙○○犯罪事實一之（一）所為係犯刑法
    第二百七十七條第一項之傷害罪、刑法第三百零五條之恐嚇
    危害安全罪、刑法第三百五十四條之毀損罪，其中傷害罪部
    分並為家庭暴力防治法之傷害罪。被告丙○○曾因犯公共危
    險罪經本院以九十四年中交簡字第九十二號判處有期徒刑三
    月，於九十四年一月三十一日確定，並於九十四年三月四日
    易科罰金執行完畢，有台灣高等法院被告前案紀錄表一份在
    卷可憑，其於有期徒刑執行完畢後之五年之內再故意犯本件
    有期徒刑以上之罪，均為累犯，依法均加重其刑。被告丙○○上開所犯一次傷害、二次毀損及一次恐嚇危害安全罪，犯
    意各別，顯係基於不同之犯意於不同之時地所為犯行，應分
    論併罰。被告乙○○犯罪事實一之（二）所為係犯刑法第二
    百六十八條之圖利供賭博場所、聚眾賭博罪及刑法第二百七
    十七條第一項傷害罪、第三百零二條第一項之以脅迫剝奪他
    人行動自由罪。被告甲○○犯罪事實一之（二）所為係犯刑
    法第三百零二條第一項之以脅迫剝奪他人行動自由罪。被告
    乙○○以一行為觸犯圖利提供賭博場所及聚眾賭博罪，係一
    行為觸犯數罪名之想像競合犯，應從一重論以圖利聚眾賭博
    罪。被告乙○○、甲○○剝奪他人行動自由之目的係為強制
    庚○○、己○○使渠等行無義務之事，其於剝奪他人行動自
    由犯行之過程中強制他人使渠等行無義務之事，刑法第三百
    零四條之強制罪應為刑法第三百零二條之罪所吸收，而不另
    論罪（最高法院二十九年上字第二三五九號著有判例可參）
    。次按刑法第三百零二條第一項原以強暴、脅迫為構成要件
    ，是以犯罪行為人於剝奪行動自由之過程中以現實之危害脅
    迫被害人使其行無義務之事，自僅構成刑法第三百零二條第
    一項之罪，而與刑法第三百零五條之以將來之惡害恐嚇危害
    他人安全有間，公訴人認本案被告使被害人行無義務之事，
    及以要剁二人手指等語恐嚇被害人係另犯刑法第三百零四條
    第一項、第三百零五條之罪，容有誤會，附此敘明（公訴人
    所起訴之該部分犯罪事實既經認定有罪，自無從另為無罪之
    諭知）。被告乙○○及另一不詳姓名拿菜刀之男子就傷害庚○○、己○○二人之犯行有犯意聯絡與行為分擔，應論以共
    同正犯，渠等共同傷害庚○○、己○○致上開二人成傷，為
    一行為侵害二人身體法益之想像競合犯，應從一重論以一傷
    害罪（認己○○傷勢較重，情節較重）。被告乙○○、甲○○及另一不詳姓名拿菜刀之男子就上開妨害庚○○、己○○
    之行動自由犯行有犯意聯絡與行為分擔，俱應論以共同正犯
    。渠等三人以一行為侵害庚○○、己○○之行動自由，亦係
    一行為觸犯數罪名之想像競合犯，應從一情節較重之妨害自
    由罪處斷（認庚○○車輛遭扣情節較重）。被告乙○○上開
    傷害犯行之後緊密實行妨害自由犯行，二行為之目的單一，
    依一般社會通念，認評價為一罪方符合刑罰公平原則，如予
    數罪併罰，反有過度處罰之疑，與人民法律感情未契合，尤
    於牽連犯廢除後，適度擴張一行為概念，認屬一行為獨犯數
    罪名之想像競合犯，方為適當（最高法院九十七年台上字第
    三二二三判決理由參照），是以上開犯罪事實一之（二）部
    分被告乙○○所犯傷害罪及妨害自由罪認係一行為觸犯數罪
    名之想像競合犯，公訴人認被告上開傷害及妨害自由二罪應
    分論併罰，亦有未當，併此敘明。爰審酌被告丙○○與丁○○傷害案件案發時係同居男女朋友，因男女關係產生糾葛而
    為傷害、毀損、恐嚇犯行，傷害行為除毆打之外尚有打火機
    燒灼之方式，惡性重大，且二次毀損他人手機並為恐嚇行為
    ，犯後復未能與被害人和解等一切情狀，分別量處如主文所
    示之刑，並均諭知易科罰金之折算標準，另定其應執行刑及
    諭知易科罰金之折算標準；審酌被告乙○○圖利提供賭博場
    所聚眾賭博，規模不大，所得不多，惟因懷疑他人詐賭即出
    手毆打他人成傷，並以強暴、脅迫手段剝奪他人行動自由使
    他人簽立本票、讓渡書，妨害自由犯行部分居於主要地位，
    被告甲○○無不良素行，妨害自由犯行居於次要地位，被告
    乙○○、甲○○犯後對妨害自由犯行均飾詞狡辯並未與被害
    人和解等一切情狀，分別就被告乙○○部分量處如主文所示
    之刑並定其應執行刑；就被告甲○○部分量處如主文所示之
    刑，並諭知易科罰金之折算標準。本件傷害所用之菜刀，圖
    利聚眾賭博所用之麻將等賭具均未扣案，不能證明係犯罪行
    為人所有之物，且型式不明，不予宣告沒收，至於庚○○、
    己○○所簽立之本票、讓渡書亦未扣案，且難認犯罪行為人
    業經取得上開本票、讓渡書之所有權，自亦不得宣告沒收。
五、無罪部分：
一、公訴意旨另以：被告丙○○、被告甲○○於九十七年二月七
    日四時許與乙○○、在場約三、四位成年人共同基於傷害、
    恐嚇危害安全、強制罪、妨害自由之犯意聯絡，由乙○○毆
    打己○○，一不詳姓名成年男子持菜刀毆打庚○○，致己○○、庚○○均受有頭部外傷之傷害，且將上開二人圍在現場
    ，並恐嚇渠等各拿出十二萬元解決，否則要剁二人手指，致
    渠二人心生畏懼，逼迫渠等交出財物、簽立本票及讓渡書，
    留下車號一六九六─ＰＪ自用小客車始讓上開二人離去，事
    後由丙○○與庚○○約明交錢之地點以換取本票及汽車，因
    認被告丙○○涉犯刑法第二百七十七條第一項、第三百零五
    條恐嚇危害安全、刑法第三百零二條第一項、第三百零四條
    第一項之罪嫌；被告甲○○亦涉犯刑法第二百七十七條第一
    項之傷害罪嫌。
二、按犯罪事實應依證據認定之，無證據不得認定犯罪事實；不
    能證明被告犯罪或其行為不罰者，應諭知無罪之判決，刑事
    訴訟法第一百五十四條第二項及第三百零一條第一項分別定
    有明文。再者，認定不利於被告之事實，須依積極證據，茍
    積極證據不足為被告不利事實之認定時，即應為有利於被告
    之認定，更不必有何有利之證據；又認定犯罪事實所憑之證
    據，雖不以直接證據為限，間接證據亦包括在內；然而無論
    為直接證據或間接證據，其為訴訟上之證明，須於通常一般
    人均不致有所懷疑，而得以確信其為真實之程度者，始得據
    為有罪之認定（最高法院三十年上字第八一六號、七十六年
    臺上字第四九八六號判例參照）。
三、訊據被告丙○○堅決否認有參與上開犯行，辯稱：伊與庚○○係朋友，伊看到現場有紛糾即出去找戊○○，並未對庚○○、己○○為上開犯行等語；被告甲○○亦堅決否認有傷害
    庚○○、己○○之犯行。公訴人認被告丙○○涉犯上開傷害
    、恐嚇、強制、妨害自由犯行及被告甲○○涉犯傷害犯行，
    無非以告訴人之指訴及贓物認領保管單一紙、車籍查詢資料
    一份、行車執照、保險證影本各一件、診斷證明書二紙、照
    片八幀等為據。惟證人庚○○於本院審理中證稱：伊與己○○係遭乙○○及另一不詳姓名拿菜刀之成年男子毆打，並未
    提及被告丙○○、甲○○亦參與毆打犯行，此亦為公訴人於
    起訴書中所載之事實，則被告丙○○、甲○○是否基於與乙○○及拿菜刀之男子共同傷害之犯意，而為同謀之共同正犯
    。被告丙○○是否與被告乙○○、甲○○及拿菜刀之男子有
    恐嚇、強制及妨害自由之犯意聯絡，自應由公訴人詳盡舉證
    之責任，以明其實。（一）依證人庚○○於本院審理中所述
    ，伊與丙○○是舊識，己○○也是丙○○找來的，渠等從被
    毆打到被釋放之時間約有一個半小時之久，而被告丙○○有
    一段時間約半小時之久，不在現場，惟該段時間是指哪一段
    時間，伊沒有記憶，也不記得到底是丙○○或甲○○哪一位
    和他提到一人要十二萬元來解決的，到最後被告丙○○有阻
    擋在場之人毆打庚○○等語；（二）證人戊○○到庭結證稱
    ：伊到達現場後並未看到有人毆打庚○○等人或有任何不當
    之行為，被告丙○○按伊門鈴很久，有半小時或一小時之久
    等語，則被告丙○○究非全程在案發現場，亦未毆打、脅迫
    庚○○、己○○，復不能證明其有阻止庚○○、己○○離去
    之舉動，如何可以認定其為妨害自由、強制、傷害、恐嚇之
    共同正犯？況被告丙○○於在場之際曾經出言阻擋他人毆打
    庚○○等人，業據證人庚○○到庭結證明確，被告丙○○離
    去後所找來之戊○○，復與己○○、庚○○等人熟識，而與
    該一男一女指稱遭詐賭之人並不認識，業據證人戊○○到庭
    結證明確，則丙○○主觀上是否與被告乙○○、持菜刀之男
    子、甲○○等人有共同妨害庚○○、己○○二人之行動自由
    ，即屬不能證明；（三）雖被告丙○○最後出面與庚○○洽
    談交付金錢之地點，並提及換回本票、汽車等物，業據證人
    庚○○於偵審中結證明確，惟該次邀約係證人庚○○主動聯
    絡丙○○，業據證人庚○○到庭結證稱：「過幾天後，我聯
    絡丙○○」等語（見本院九十八年四月二十三日審理筆錄第
    六頁），況庚○○與丙○○在洽談之過程中，行動自由並未
    受到拘束，自不得以事後被告丙○○有與庚○○約明見面交
    付金錢事宜即認定被告丙○○於案發當時有參與妨害自由之
    犯行，再查本案被告丙○○係因單獨赴約因而遭員警帶回，
    顯見被告丙○○對於案發時之情形，並不全然瞭解，因而毫
    無防備，致令遭員警帶回偵訊；（四）以告訴人庚○○、己○○遭毆打致頭部受有外傷及輕微腦震盪之傷勢以觀，實施
    傷害之人顯係故意以傷害身體之犯意所為，並純屬教訓之意
    味，難認其屬妨害自由之構成要件行為之部分，是以被告甲○○雖然參與妨害自由犯行，仍難認其就上開傷害行為亦與
    被告乙○○及持菜刀之男子同謀，更惶論未參與妨害自由犯
    行之被告丙○○。
三、綜上列一項所述（一）至（三）部分，被告丙○○被訴恐嚇
    、強制、妨害自由犯行均屬犯罪不能證明，揆諸前揭說明意
    旨，自應為無罪之諭知；綜上列一項所述（四）部分，被告
    丙○○、甲○○被訴傷害部分，亦屬犯罪不能證明，揆諸前
    揭說明意旨，均應為無罪之諭知。
據上論斷，應依刑事訴訟法第二百九十九條第一項前段、第三百
零一條第一項，家庭暴力防治法第三條第二款，刑法第二十八條
、第二百七十七條第一項、第三百零五條、第三百五十四條、第
三百零二條第一項、第二百六十八條、第五十五條、第四十七條
第一項、第五十一第六款、第四十一條第一項前段，刑法施行法
第一之一條第一項、第二項前段，判決如主文。
中    華    民    國    98    年    6    月    4     日
                  刑事第四庭    審判長法官  許金樹
                                法      官  洪俊誠
                                法      官  陳如玲
以上正本證明與原本無異。
如不服本判決應於收受判決後10日內向本院提出上訴書狀，並應
敘述具體理由；其未敘述上訴理由者，應於上訴期間屆滿後20日
內向本院補提理由書（均須按他造當事人之人數附繕本）「切勿
逕送上級法院」。
                                書  記  官  童淑芬
中    華    民    國    98    年    6    月    4     日
附錄論罪科刑法條
中華民國刑法第277條第1項
（普通傷害罪）
傷害人之身體或健康者，處 3 年以下有期徒刑、拘役或 1 千元
以下罰金。
中華民國刑法第305條
（恐嚇危害安全罪）
以加害生命、身體、自由、名譽、財產之事，恐嚇他人致生危害
於安全者，處2年以下有期徒刑、拘役或3百元以下罰金。
中華民國刑法第302條第1項（剝奪他人行動自由罪）
私行拘禁或以其他非法方法，剝奪人之行動自由者，處5年以下
有期徒刑、拘役或3百元以下罰金。
中華民國刑法第354條
（毀損器物罪）
毀棄、損壞前二條以外之他人之物或致令不堪用，足以生損害於
公眾或他人者，處2年以下有期徒刑、拘役或5百元以下罰金。


司法院資訊處製作；財團法人民間司法改革基金會備份。
